【裁判字號】    89,訴,912
【裁判日期】    900209
【裁判案由】    侵權行為損害賠償
【裁判全文】
臺灣彰化地方法院民事判決  八十九年度訴字第九一二號
    原      告  乙○○    （民國八十八年十二月七日經法院宣告禁治產）
    法定代理人  丙○○○
    訴訟代理人  甲○○
    被      告  丁○○
右當事人間請求侵權行為損害賠償事件，本院判決如左：
    主      文
被告應給付原告新臺幣拾玖萬伍仟伍佰捌拾伍元。
原告其餘之訴駁回。
訴訟費用由被告負擔五分之二，餘由原告負擔。
本判決原告勝訴部分，於原告以新臺幣壹拾萬壹仟捌佰陸拾貳元為被告供擔保後，
得假執行。
原告其餘假執行之聲請駁回。
    事      實
甲、原告方面：
  一、聲明：(一)被告應給付原告新台幣（下同）一百萬元。(二)願供擔保，請准宣告假
      執行。
  二、陳述：
      (一)被告丁○○於民國八十八年三月十九日下午一時三十分許，駕駛車牌號碼Ｋ
        ＸＯ─０四七號機車，沿彰化縣溪州西畔村登山路三段，由成功往溪洲方向
        行駛，途經同路段一三０號西畔加油站前，應注意減速慢行，作隨時停車之
        準備，依當時情形，並無不能注意之情事，竟疏於注意，撞及原告所駕駛車
        牌號碼ＫＱＱ─三九三號機車，致原告受有頭部外傷，合併顱內出血，及兩
        側鼻竇骨折，呈植物人昏迷狀態之重傷害。
      (二)原告自上開車禍受傷後，呈植物人狀態，長年臥床，不但須專人照顧，對家
        人亦造成精神上極大的痛苦，全家陷入愁雲慘霧中，而被告至今仍不聞不問
        。
      (三)爰依侵權行為之法律關係，請求賠償醫療費用三十七萬一千八百九十五元、
        精神慰撫金二十一萬八千三百五十四元，及自八十八年八月三日至九十年一
        月三日止共十七個月，每月按二萬四千一百零三元計算，僱用印尼籍監護工
        TRI MARIATI  GATOT EDI看護費合計支出四十萬九千七百五十一元，總計請
        求被告賠償一百萬元。
  三、證據：提出地籍圖謄本影本一件、土地登記謄本影本一件、臺灣高等法院臺中
      分院八十九年度交上易字第五九七號刑事判決一件、診斷書一件、外僑居留證
      影本二件、醫費費用收據影本五十五件、戶籍謄本二件、薪水簽收單一件等為
      證。
乙、被告方面：
    未於言詞辯論期日到場，亦未提出任何書狀作何聲明或陳述。
丙、本院依職權調閱本院八十八年度交易字第九三號過失傷害案件卷宗，及被告前科
    資料。
    理      由
一、被告經合法通知，未於言詞辯論期日到場，核無民事訴訟法第三百八十六條所列
    各款情形，爰依原告之聲請，由其一造辯論而為判決。
二、原告主張被告於八十八年三月十九日下午一時三十分許，駕駛車牌號碼ＫＸＯ─
    ０四七號機車，沿彰化縣溪州西畔村登山路三段，由成功往溪州方向行駛，途經
    同路段一三０號西畔加油站前，應注意減速慢行，作隨時停車之準備，依當時情
    形，並無不能注意之情事，竟疏於注意，撞及原告所駕駛車牌號碼ＫＱＱ─三九
    三號機車，致原告受有頭部外傷，合併顱內出血，及兩側鼻竇骨折，呈植物人昏
    迷狀態之重傷害等事實，業據原告提出臺灣高等法院臺中分院八十九年度交上易
    字第五九七號刑事判決一件、診斷書一件等為證，且未據被告到場爭執，並復經
    本院調閱本院八十八年度交易字第九三號過失傷害案件卷宗查詢屬實，自堪信原
    告此部分之主張真實。
三、按汽車（包括機車）行近‧‧‧公共場所出入口及其他人車擁擠處所‧‧‧均應
    減速慢行，作隨時停車之準備，道路交通安全規則第九十四條第三項定有明文。
    被告駕駛機車行經右開肇事路段，應注意能注意而不注意上開規定，以致肇事，
    被告之行為自有過失。本件於刑事審理程序中經送臺灣省彰化縣區車輛行車事故
    鑑定委員會鑑定，亦認「（乙○○駕駛重機車左斜駛入對向來車路線中，被對向
    之丁○○機車撞及，是則乙○○駕駛重機車當時未停讓直行車先行，貿然提前左
    轉不當，並形成阻擋直行車之路障被撞及，應為肇事主因，）丁○○駕駛重機車
    行經加油站前未減速慢行作隨時停車之準備，致遇狀況未及煞避，應為肇事次因
    」，有該會八十八年十一月五日彰鑑字第八八四二六號函附於該刑事卷宗可稽。
    又被告亦因此為法院依過失重傷害罪判處有期徒刑六月確定，亦經本調閱被告前
    科資料查詢屬實。從而，原告主張被告不法侵害原告成傷，為侵權行為人，亦堪
    信為實在。
四、次按因故意或過失不法侵害他人權利者，負損害賠償責任；不法侵害他人之身體
    、健康者，對於被害人增加生活需要時，應負損害賠償責任；又被害人雖非財產
    上之損害，亦得請求賠償相當之金額，民法第一百八十四條第一項前段、第一百
    九十三條第一項、第一百九十五條第一項分別定有明文。被告過失不法侵害原告
    成傷，業如前述，茲就原告請求之金額分別審酌如後：
  (一)醫療費用：原告請求被告賠償醫療費用三十七萬一千八百九十五元，固據其提出
    診斷書一件、醫療費用收據影本五十五件等為證，然該五十五件收據金額合計係
    三十六萬一千八百九十七元，並非三十七萬一千八百九十五元，且其中原告於八
    十八年三月九日前往彰化縣北斗鎮卓醫院就診所支出之醫療費用一千零四十元，
    原告提出二件收據，其中一筆重覆部分，應予剔除。故原告所得請求已支出之醫
    療費用為三十六萬零八百五十七元，逾此範圍，應不予准許。
  (二)看護費：原告主張自八十八年八月三日起至九十年一月三日止共十七個月，每月
    按二萬四千一百零三元計算，僱用印尼籍監護工TRI  MARIATI GATOT EDI看護費
    合計支出四十萬九千七百五十一元等情，業據原告提出外僑居留證影本二件，及
    該印尼藉監護工出具之薪水簽收單一件為證，又原告受有頭部外傷，合併顱內出
    血，及兩側鼻竇骨折，呈植物人昏迷狀態之重傷害，業如前述，自應有隨身看護
    之必要。故原告請求看護費四十萬九千七百五十一元，均為增加其生活上之需要
    所支出之費用，應予准許。
  (三)非財產上損害：原告身體受有前揭傷害，其肉體、精神確受有痛苦，自不待言。
    本院審酌兩造之年齡、身分、地位、經濟能力、兩造所受傷勢、精神上打擊之程
    度、及兩造過失程度等一切情狀，認原告請求賠償之非財產上損害二十一萬八千
    三百五十四元，應屬相當，應予准許。
  (四)按損害之發生或擴大，被害人與有過失者，法院得減輕賠償金額；重大之損害原
    因，為債務人所不及知，而被害人不預促其注意或怠於避免或減少損害者，為與
    有過失，民法第二百十七條第一項、第二項定有明文。所稱損害之發生，不以損
    害本身為限，並包括助成損害發生原因事實之成立在內。查原告駕駛機車行經該
    處未停讓直行車之被告先行，貿然提前左轉不當，為肇事主因，而被告駕駛機車
    行經加油站前未減速慢行作隨時停車之準備，致遇狀況未及煞避，僅為肇事次因
    ，業如前述，足見原告所為，致本件損害發生、擴大甚明，自有過失相抵法則之
    適用。審酌雙方原因力之強弱及過失之輕重，本院認被告之過失為五分之二，原
    告之過失為五分之三，故減輕被告應賠償金額五分之三，即被告應賠償原告之金
    額為三十九萬五千五百八十五元（(360857+409751+218354)×0.4  =395585，小
    數點以下四捨五入）。
五、綜上所述，原告依侵權行為之法律關係請求被告賠償三十九萬五千五百八十五元
    ，於法並無不合，應予准許，逾此範圍之請求，則為無理由，應予駁回。
六、原告陳明願供擔保，聲請宣告假執行，經核其勝訴部分，合於法律規定，爰酌定
    相當擔保金額宣告之；其餘假執行之聲請，因訴之駁回而失所附麗，應併予駁回
    。
據上論結，本件原告之訴為一部有理由，一部無理由，依民事訴訟法第七十九條但書
、第三百八十五條第一項前段、第三百九十條第二項，判決如主文。
中      華      民      國     九十     年      二       月      九     日
                                臺灣彰化地方法院民事第三庭
~B法      官  陳正禧
右為正本係照原本作成。
如不服本判決，應於判決送達後二十日內向本院提出上訴狀。
~B法院書記官  李  巧
中      華      民      國     九十     年      二       月      九     日


司法院資訊處製作；財團法人民間司法改革基金會備份。
